【裁判字號】    97,交抗,234
【裁判日期】    971015
【裁判案由】    聲明異議
【裁判全文】
臺灣高等法院臺南分院交通事件裁定
抗  告  人
即受處分人  甲○○
上列抗告人因違反道路交通管理處罰條例案件，不服臺灣嘉義地
方法院交通法庭中華民國97年8月29日裁定（97年度交聲字第288
號），提起抗告，本院裁定如下：
    主  文
抗告駁回。
    理  由
一、抗告意旨略以：抗告人聲請測謊、由抗告人與小隊長對質、
    並要求舉發違規的警察亦提出證據及相片，拿不出來就是違
    規，而非只叫小老百姓拿證據，原裁定係不公。抗告人並說
    明：當天開車的員警是劉瑞耀先生、當天二位員警出來多是
    三個星。
二、原裁定略以：
  (一)異議人即受處分人（下稱異議人）甲○○於民國（下同）97
    年6月29日14時30分許，騎乘N8P-976號重型機車，行經雲林
    縣斗南鎮○○路與中正路有燈光號誌管制之交岔路口時闖越
    紅燈。原舉發機關雲林縣警察局斗南分局員警因認異議人有
    闖越紅燈之違規事實，而填製雲警交字第KAD026770號舉發
    違反道路交通管理事件通知單舉發，嗣異議人於到案日期前
    向原處分機關即交通部公路總局嘉義區監理所嘉義市監理站
    （下稱原處分機關）申訴，經原處分機關調查結果仍認異議
    人有上開違規行為，乃依道路交通管理處罰條例第53條第1
    項之規定，於97年7月18日以嘉監義裁字第裁76-KAD026770
    號裁決書，據以裁處異議人罰鍰新臺幣1,800元乙節，業經
    證人即舉發員警劉瑞耀於本院調查時證述：當天在罰單所記
    載違規地點的前1個紅綠燈，也就是延平路與福德街的號誌
    路口，我跟小隊長開警車跟其他車子一起在等紅綠燈，看見
    異議人闖紅燈，於是我們打開警示燈在後面追趕他，異議人
    到了延平路與中正路號誌燈時又闖紅燈，此時我們剛好趕上
    異議人並攔下異議人，接著就開單舉發等語綦詳；並有上開
    通知書、裁決書及雲林縣警察局斗南分局97年7月10日雲警
    南交裁字第0970008094號函影本各乙份附卷可稽。
  (二)按執行交通勤務警員舉發違反道路交通管理處罰條例所列之
    違規事實，本質上為行政處分，係公務員基於職務上之權力
    ，依法就特定之具體事件所為之具有公法上效果之單方面行
    政行為，基於公務員為公法上行為具有公信力之原則，該行
    政處分行為當可被推定為真正，此乃行政法上之基本原理原
    則，並本於此公信原則，使執行員警得當機處分，以達其維
    護交通秩序、安全之行政目的。再參諸證人劉瑞耀係本件原
    處分機關所認定異議人有上開違規行為之證人，其到庭在本
    院法官面前具結以言詞供述本件訴訟上之待證事實（即異議
    人有上開違規事實），因其與異議人毫無怨懟，自無自陷於
    偽證罪之追訴而構詞誣賴異議人之理；且於本件卷存證據資
    料內並無任何積極證據足以證明員警上開供述係屬虛偽，亦
    未有足以令人顯信其證述為不可採之品性證據或前科證據存
    在，本院自不得僅以證人為本件開單告發異議人之員警而全
    盤抹煞其於訴訟上所具之證人資格，況異議人就上開證人陳
    述，無法舉出或提出任何對其有利之證據資料，以使本院對
    證人所述產生合理之懷疑，從而異議人所辯並非可採，本件
    異議人於97年6月29日14時30分許，騎乘N8P-976號重型機車
    ，行經斗南鎮○○路與中正路有燈光號誌管制之交岔路口時
    闖越紅燈之違規事實堪以認定。
  (三)綜上所述，異議人於上述時、地，騎乘重型機車行經有燈光
    號誌管制之交岔路口闖紅燈，應可認定，惟原處分漏未依同
    條例第63條第1項第3款規定裁處異議人並記違規點數3點乙
    節，亦有疏漏。是本件異議人異議意旨雖無理由，然原處分
    既有如上所述之違誤，其處分即有未洽，應由本院將原處分
    撤銷，依道路交通管理處罰條例第87條2項、道路交通案件
    處理辦法第20條規定，裁定異議人處罰鍰新臺幣一千八百元
    ；並記違規點數三點。
三、本院經核，原裁定認事用法，均無違誤。抗告人雖以上開情
    詞置辯。但查：
  (一)按道路交通管理處罰條例所謂法院受理交通案件，準用刑事
    訴訟法之規定，法律上所謂之準用，並非全部援用，僅在性
    質相同之範圍內始得比附援引，交通違規事件性質上為行政
    處分，其本質上與刑事案件自有不同，刑事訴訟法就犯罪證
    據採嚴格證明主義，自與行政秩序罰之交通違規裁罰本質不
    合，非全盤得以準用，此由道路交通案件處理辦法第十六條
    規定：「交通法庭就聲明異議之案件，必要時，得訊問受處
    分人及其他關係人，並得傳喚證人，命行鑑定，實施勘驗。
    」，第二十六條規定：「抗告程序除準用刑事訴訟法有關規
    定外，並準用前章之規定。」，可知法院對於道路交通案件
    抗告之案件需於必要時始得為訊問受處分人及其他關係人，
    並得傳喚證人，命行鑑定，實施勘驗等程序，如認為證據已
    明，亦可毋庸為訊問或為其他之鑑定、勘驗等程序。查原審
    駁回抗告人之異議，乃引據證人即舉發員警劉瑞耀於原審調
    查中經具結之證言（證人結文於原審卷第14頁），員警劉瑞
    耀本身直接見聞抗告人「行經有燈光號誌管制之交岔路口闖
    越紅燈」之事實經過，對事實最為明瞭，又經以行政及刑事
    責任擔保其陳述之真實性等各項因素，綜合認定其陳述為可
    採信，從而本件案情已明，應無再行傳訊證人進行對質及測
    謊之必要。況抗告人在原審法官訊問時稱：車上警察共有兩
    人，小隊長沒有在內，證人是與另一個較胖的人在一起等語
    ，顯見小隊長並未在車內，乃抗告人抗告請求與小隊長「對
    質」，自無必要。
  (二)再按，法院受理交通異議案件，乃是對於交通舉發行政處分
    審查其是否違法，本質上屬於行政爭訟過程，與普通法院審
    理刑事案件之原則不同，其舉證責任之原理，非如刑事案件
    中，應超越任何合理懷疑始可為有罪判決者之嚴格程度，其
    舉證責任之原理，應與民事訴訟相類似，除有特別規定外，
    基本上準用民事訴訟法，由國家機關與人民二造，各自履行
    其主觀之舉證責任，在過程中各自提出證據，若窮盡各種證
    據方法，待證結果仍有不明時，則依客觀之舉證責任危險分
    配原則，決定國家機關與人民二造何人應受敗訴危險，此參
    酌行政訴訟法第一百三十六條規定準用民事訴訟法第二百七
    十七條自明。查證人劉瑞耀之陳述具可信性業於前述，而抗
    告人雖就執勤員警之舉發聲請測謊及對質，此亦經本院於前
    揭三、(一)說明該聲請不具必要性之理由，且無任何證據足資
    證明執勤員警舉發有誤，或有何捏造事實違法取締之不法情
    事，從而原審依員警劉瑞耀之證詞，而為抗告人違規事實之
    認定，於法尚無不合，抗告人所辯「舉發違規的警察亦提出
    證據及相片，拿不出來就是違規，而非只叫小老百姓拿證據
    」云云，亦屬無稽。
四、綜上所述，抗告人確有行經有燈光號誌管制之交岔路口闖越
    紅燈之違規事實，可堪認定，抗告人所辯，均無可採。從而
    ，原審依道路交通管理處罰條例第53條第1項及同條例第63
    條第1項第3款等規定，撤銷原處分，科處抗告人罰鍰一千八
    百元，並記違規點數三點，於法並無不合，抗告人抗告猶執
    前詞，指摘原裁定不當，並無理由，應予駁回。
據上論斷，爰依道路交通案件處理辦法第26條，刑事訴訟法第41
2條，裁定如主文。
中    華    民    國    97    年    10    月    15    日
                  刑事第四庭  審判長法  官  吳志誠
                                    法  官  羅心芳
                                    法  官  陳珍如
以上正本證明與原本無異。
不得再抗告。
                                    書記官  岑  玢
中    華    民    國    97    年    10    月    15    日


司法院資訊處製作；財團法人民間司法改革基金會備份。
